最高法院刑事判決　　　　　　　　　　　　　　　八十八年度台上字第五四○一號
　　上訴人　台灣高等法院台中分院檢察署檢察官
　　被　告　甲○○
右上訴人因被告違反毒品危害防制條例案件，不服台灣高等法院台中分院中華民國八
十八年六月三十日第二審判決（八十八年度上訴字第九七六號，起訴案號：台灣台中
地方法院檢察署八十六年度偵字第二五八三九號），提起上訴，本院判決如左：
    主  文
原判決關於意圖販賣而持有毒品部分撤銷，發回台灣高等法院台中分院。
    理  由
本件原判決以公訴意旨略稱被告甲○○於民國八十六年十二月十三日在台中市某地，
向綽號「阿祥」之男子購入數量不詳之塊狀海洛因，本欲供自己施用，詎其竟帶至台
中市○○街二八三號五○七室住處，興起販賣海洛因之意圖，將購得之塊狀海洛因分
裝成五包（分別為十四‧四公克一包，四‧七公克一包，一‧六公克一包，○‧四公
克一包，○‧六公克一包），伺機販賣，嗣於八十六年十二月十九日十八時三十分許
，為警持搜索票，在上址扣得該五包海洛因、電子磅秤一台、塑膠分裝袋一包，因認
被告涉有意圖販賣而持有毒品罪嫌。經審理結果，認不能證明被告有販賣毒品海洛因
之意圖，因而維持第一審關於此部分諭知被告無罪部分之判決，駁回檢察官在第二審
之上訴，固非無見。
惟查肅清煙毒條例第七條第一項之意圖販賣而持有毒品罪（修正後為毒品危害防制條
例第五條第一項之意圖販賣而持有第一級毒品罪），與同條例第十條第一項之持有毒
品罪（修正後為毒品危害防制條例第十一條第一項之持有第一級毒品罪），皆以持有
嗎啡、高根、海洛因等毒品，為其基本犯罪事實，僅前者之罪係以有販賣之意圖而持
有為其加重處罰之條件。故起訴之基本事實如為持有毒品之犯行，法院認定之事實又
未軼出上開範圍，自應就其持有毒品之犯行予以審理。本件原判決於理由欄四內，認
被告持有經警在其住處查扣之晶狀物，經送法務部調查局鑑定結果，確係毒品海洛因
，淨重為一九‧一四公克，純度百分之三○‧五九，純質淨重五‧八五公克，僅因參
酌被告供稱每日施用海洛因二、三次，依其吸用之數量，其購買之數量尚非過量，而
採信被告所為持有上開海洛因係供自己施用，並非意圖販賣而持有之辯解，認不能證
明被告有販賣毒品之意圖。惟揆諸前揭說明，縱認被告之持有海洛因行為，係供其自
己施打之用，並非如公訴意旨所稱係意圖販賣而持有，然其非基於販賣之意圖而持有
之行為，既已起訴，原審自應予以審理。乃原審僅就公訴意旨所指意圖販賣而持有毒
品之犯罪部分予以審理並諭知無罪之判決，顯有未合。檢察官上訴意旨雖未指摘及此
，惟上開違誤，為本院得依職權調查之事項，應認原判決關於此部分有發回更審之原
因。
據上論結，應依刑事訴訟法第三百九十七條、第四百零一條，判決如主文。
中      華      民      國    八十八    年      九      月    二十三    日
                              最高法院刑事第五庭
                                  審判長法官  董  明  霈
                                        法官  丁  錦  清
                                        法官  賴  忠  星
                                        法官  林  茂  雄
                                        法官  王  居  財
      右正本證明與原本無異
                                              書  記  官
中      華      民      國    八十八    年      九      月    二十八    日
